【裁判字號】    89,交訴,84
【裁判日期】    900406
【裁判案由】    業務過失致死
【裁判全文】
台灣苗栗地方法院刑事判決                          八十九年度交訴字第八四號
    公  訴  人  臺灣苗栗地方法院檢察署檢察官
    被      告  甲○○
    選任辯護人  邱炎浚
右列被告因業務過失致人於死案件，經檢察官提起公訴（八十九年度偵字第四三三五
號），本院判決如左：
    主    文
甲○○從事業務之人，因業務上之過失致人於死，處有期徒刑陸月，如易科罰金，以
佰元折算壹日。
    事    實
一、甲○○係受僱於來鑫通運有限公司，乃以駕駛半聯結車為其業務之人，曾於民國
    八十四年十二月五日因業務過失致死案件，經台灣桃園地方法院判處有期徒刑八
    月、緩刑三年確定（目前已緩刑期滿）。詎猶不知悔改，於八十九年七月七日十
    六時四十分許，駕駛車號ＦＱ─二八三號半聯結車，沿省道台十三線道路由南往
    北方向行駛外側車道，途經苗栗縣三義鄉○○○段北上五十一公里處時，當時天
    候、路況良好，其應注意汽車行駛時，應注意車前狀況，隨時採取必要安全措施
    及除準備停車或臨時停車外，不得駛出路面邊緣或跨越二條車道行駛。適有莊正
    杰騎乘車號ＩＪＹ─五八六號重型機車沿同向車道在旁行駛，而依當時情形又無
    不能注意之情事，甲○○竟跨越路面邊線行駛且未注意車前狀況，因閃避不及自
    後擦撞莊正杰所騎乘之機車，致莊正杰人車倒地，莊正杰頭部並遭甲○○所駕駛
    之半聯結車輾壓，致莊正杰受有腦挫裂傷、顱骨開放性骨折、頭部輾壓傷等傷害
    而當場死亡。
二、案經苗栗縣警察局苗栗分局報請台灣苗栗地方法院檢察署檢察官相驗後自動檢舉
    偵查起訴。
    理    由
一、訊據被告甲○○對於右揭時地駕駛半聯結車載運砂石行經上開路段並碾壓被害人
    莊正杰致死之事實固坦承不諱，惟矢口否認有何業務過失之犯行，辯稱：伊當時
    駕車行經上開肇事路段時，均在邊線內行駛，並未擦撞被害人之機車，被害人係
    因高速行駛，且路面顛波不平導致控車不穩，而自行摔倒並滑行十一點六公尺後
    ，頭部位於路面邊線內，才為伊所駕駛之半聯結車後輪碾壓過，當時情況突然，
    伊無法防範，不應令其負過失罪責云云。惟查：
（一）本件肇事地點係位於苗栗縣三義鄉○○○段北上五十一公里處，而被告駕駛之
    ＦＱ─二八三號半聯結車，右側車輪壓於該肇事路段路面邊線之上，右後輪距
      該處編號第二九九號路燈有二十一公尺，右前輪距該路燈為三十點三公尺，被
      害人騎乘之ＩＪＹ─五八六號重型機車，係倒於上開路燈南方，被害人則倒於
      該機車後方，身體上半部位於邊線內，頭部為被告所駕駛之半聯結車右後輪碾
      過，被告並於碾壓被害人之頭部後，仍繼續向前行駛數十公尺後方停車；且現
      場地面機車刮地痕達十一點六公尺，始於路面邊線至水溝間稍靠邊線之處，而
      邊線至水溝間之距離為一點六公尺，被害人騎乘機車行經該肇事地點，確係遭
      被告所駕駛之半聯結車右後輪碾壓而死亡等情，有道路交通事故調查報告表、
      勘驗筆錄、相驗屍體證明書、驗斷書各一紙及現場照片四十幀附卷可稽，被害
      人係因本件車禍而死亡乙節，應堪認定。
（二）被告雖辯稱伊未與被害人騎乘之機車擦撞及被害人自行跌倒，事出突然伊不及
      反應而碾壓被害人云云。惟查，被告於檢察官相驗時既陳稱：「（問：機車如
      何倒地？）：：從後視鏡上，只有看到一部機車，因內車道有不少車輛，我車
      盡量靠邊線行駛，我發現該機車時有按喇叭示警，當時我注意左邊車道之車輛
      及機車，不太注意右邊慢車道上之機車狀況。」（參見台灣苗栗地方法院檢察
      署八十九年度相字第四二０五號相驗卷宗第十八頁正面）等語，則依據上開驗
      斷書及報告書之記載及參以車禍發生時被告之行車狀況，本件車禍之發生顯係
      被告於駕駛半聯結車行經上開路段時，即已注意到被害人騎乘之機車，但因當
      時被告左側內線車道車多，僅注意左側行車狀況，而疏於注意右方來車，並沿
      道路邊線行駛，進而跨越邊線，遂與行駛於聯結車右側之被害人機車發生擦撞
      ，致被害人機車重心不穩倒地，且因兩車向前行駛之慣性，倒地後並向前滑行
      十一點六公尺，機車之車頭於撞擊前開路燈方停止，而被害人則倒於機車後方
      ，遭被告所駕駛之半聯結車右後輪碾過，是被告辯稱未與被害人騎乘之機車擦
      撞及被害人係自行跌倒乙節，自不足採信。況查被告自承伊駕駛半聯結車行經
      該上坡路段，車速僅三、四十公里，而所載運之砂石則重達三千九百九十二公
      ，而依現場刮地痕長達十一點六公尺之距離觀之，被告在被害人之機車遭其擦
      撞倒地滑行之後，應有相當之時間反應並適時煞車，惟被告於碾壓被害人頭部
      後，並未立即停車，仍繼續向前行駛數十公尺後方停車察看。則被告當時若有
      注意車前狀況，本件事故當可避免，是被告有於行車時未注意車前狀況甚明。
      被告所辯本件車禍係事出突然伊不及反應而碾壓被害人云云，亦不足採信。
二、按汽車駕駛人於汽車行駛時，應注意車前狀況，隨時採取必要安全措施；汽車在
    雙向四車道行駛時，除準備停車或臨時停車外，不得駛出路面邊緣或跨越二條車
    道行駛，道路交通安全規則第九十四條第三項、第九十八條第一項第五款分別定
    有明文。被告甲○○駕駛半聯結車自應注意上述道路交通安全規定，且為一般駕
    駛人所應知。本件被告甲○○駕駛半聯結車，途經肇事地段，本應注意上開規定
    ，且依當時天候、路況又無不能注意之情形，竟疏於注意，而撞及被害人，致被
    害人因本件車禍受有腦挫裂傷、顱骨開放性骨折、頭部輾壓傷等傷害而當場死亡
    ，自應負過失責任，且本件經送臺灣省竹苗區車輛行車事故鑑定委員會及台灣省
    車輛行車事故覆議鑑定委員會鑑定結果，亦均認被告甲○○「駕駛半聯結車超載
    跨行機車慢車道，且未注意車前狀況由後擦撞右側機車（即被害人機車），為肇
    事原因」，此有該會鑑定意見書二紙在卷可憑，是被告有上開過失行為，至為明
    確。又被害人因本件車禍死亡，其與被告之過失行為間有相當因果關係。從而，
    本件事證明證，被告右揭過失犯行堪予認定，應予依法論科。
三、查被告甲○○平日係以駕駛半聯結車運送貨物為業，此業據其於偵查中供明在卷
    ，是其乃以駕駛車輛為其業務之人。核被告所為，係犯刑法第二百七十六條第二
    項之業務過失致死罪。爰審酌被告前曾於八十四年十二月五日因業務過失致死案
    件，經台灣桃園地方法院判處有期徒刑八月、緩刑三年確定（目前已緩刑期滿）
    ，有台灣高等法院檢察署刑案紀錄簡覆表一份在卷可稽，卻猶不知警惕，仍疏未
    注意駕駛半聯結車碾壓被害人頭顱致當場死亡，其罔顧人命之行徑及犯後堅決否
    認過失犯行等情，原應從重量刑，惟參以被告犯後已與被害人家屬乙○○達成民
    事和解，既有調解書一紙在卷可稽，爰從輕量處如主文所示之刑，以示懲儆。末
    按被告犯罪後，刑法第四十一條業已於九十年一月四日修正，並於同年一月十日
    經總統公布，於同年一月十二日生效，修正前刑法第四十一條規定：「犯最重本
    刑為三年以下有期徒刑以下刑之罪，而受六月以下有期徒刑或拘役之宣告，因身
    體、教育、職業或家庭之關係，執行顯有困難，得以一元以上三元以下折算一日
    ，易科罰金」，修正後則規定：「犯最重本刑為五年以下有期徒刑以下之刑之罪
    ，而受六個月以下有期徒刑或拘役之宣告，因身體、教育、職業、家庭之關係或
    其他正當事由，執行顯有困難者，得以一元以上三元以下折算一日，易科罰金。
    但確因不執行所宣告之刑，難收矯正之效，或難以維持法秩序者，不在此限。」
    ，是修正後之刑法第四十一條第一項前段業已擴大得易科罰金之範圍，比較新舊
    法之結果，以新法有利於被告，依刑法第二條第一項前段之規定，本件自應適用
    修正後之規定，爰併予諭知易科罰金之折算標準。
據上論斷，應依刑事訴訟法第二百九十九條第一項前段，刑法第二條第一項前段、第
二百七十六條第二項、第四十一條第一項前段，罰金罰鍰提高標準條例第一條前段、
第二條，判決如主文。
本案經檢察官呂曾達到庭執行職務。
中        華      民        國    九十      年      四    月      六    日
                                      臺灣苗栗地方法院交通法庭
                                          法  官  吳  炳  桂
右正本證明與原本無異。
如不服本判決，應於送達後十日內向本院提出上訴狀（須附繕本），上訴於台灣高等
法院台中分院。
                                          書記官  楊  慧  萍
中        華      民        國    九十      年      四    月      十
附錄本判決論罪科刑法條全文：
刑法第二百七十六條第二項：
因過失致人於死者，處二年以下有期徒刑、拘役或二千元以下罰金。
從事業務之人，因業務上之過失犯前項之罪者，處五年以下有期徒刑或拘役，得併科
三千元以下罰金。


司法院資訊處製作；財團法人民間司法改革基金會備份。
